【裁判字號】    89,上易,302
【裁判日期】    890414
【裁判案由】    竊盜
【裁判全文】
臺灣高等法院高雄分院刑事判決                    八十九年度上易字第三二號
    上  訴  人  臺灣高雄地方法院檢察署檢察官
    被      告  乙○○
右上訴人因被告竊盜案件，不服臺灣高雄地方法院八十八年度易字第四七八四號，中
華民國八十八年十二月二十八日第一審判決（起訴案號：臺灣高雄地方法院檢察署八
十八年度偵字第六○八二號）提起上訴，本院判決如左：
    主    文
上訴駁回。
    理    由
一、公訴意旨略以：被告乙○○與年籍不詳之成年男子，於民國（下同）八十八年一
    月二十四日凌晨三時許，侵入高雄縣路竹鄉○○路一九００巷一九六號正合興公
    司，竊取公司內之工作機具一批（砂輪機五台、半自動切割機一台、電鑽一台）
    ，得手後正駕駛其所有車牌號碼ＡＭ－五九九八號自小貨車欲離去時，為該公司
    警衛發現後報警，經巡邏警員追趕約四公里後，乙○○棄車逃逸，嗣為警循線查
    獲，並扣得前開機具一批，因認被告乙○○涉有刑法第三百二十條第一項之竊盜
    罪嫌云云。
二、按犯罪事實應依證據認定之，無證據不得推定其犯罪事實；不能證明被告犯罪者
    ，應諭知無罪之判決，刑事訴訟法第一百五十四條、第三百零一條第一項定有明
    文。又認定不利於被告之事實，須依積極證據，苟積極證據不足為不利於被告事
    實之認定時，即應為有利於被告之認定，更不必有何有利之證據；且被告否認犯
    罪所持之辯解縱屬不能成立，仍非有積極證據足以證明其犯罪行為，不能遽為有
    罪之認定；又認定犯罪事實所憑之證據，雖不以直接證據為限，間接證據亦包括
    在內，然而無論直接或間接證據，其為訴訟上之證明，須於通常一般之人均不致
    有所懷疑，而得確信其為真實程度者，始得據為有罪之認定，倘其證明尚未達此
    一程度，而有合理懷疑存在時，事實審法院復就其心證上理由與以闡述，敘明其
    如何無從為有罪之確信，因而為無罪之判決，尚不得任意指為違法，最高法院三
    十年上字第八一六號判例、三十年上字第一八三一號判例、七十六年台上字第四
    九八六號判例可資參照。
三、本件公訴意旨認被告乙○○涉有竊盜罪嫌，無非以被告所有車牌號碼ＡＭ－五九
    九八號自小貨車曾遭警方人員追趕，而被告亦曾在正合興公司任職，及有機具一
    批扣案，並被告經警通知後，拒不到案說明，益證其作案心虛，為其依據。訊據
    被告乙○○堅持否認有何竊盜犯行，辯稱：我並未在該公司工作過，且我沒有接
    收到警察之通知書，非拒不到案，又案發時我在七賢二路皇家大舞廳宴請朋友喝
    酒，且我所有之車牌號碼ＡＭ－五九九八號自小貨車原停在鳳山王生明路口檳榔
    攤旁，於八十八年一月二十四日早上發現遭竊，曾向鳳山分局成功派出所報案，
    但該所稱失竊地點係高松派出所轄區，應向高松派出所報案才對，我再到高松派
    出所報案，然高松所稱失竊地點係成功派出所轄區，未受理報案，所以我未完成
    失竊汽車報案等語。經查：
  (一)本件證人即正合興公司總務課長甲○○雖於警訊時證述：「（警方追逐該自小貨
    車ＡＭ－五九九八號，涉嫌人棄車逃逸，經查證車主乙○○口卡，經你指認，是
    否認識？公司員工或有無其他關係？）很像，之前公司承包僱用之臨時工，以前
    在公司內工作過。」等語，依此證人甲○○係證述「很像」而已，嗣甲○○於原
    審審理時證述：「警訊時警員拿口卡片給我指認，我說有點像，但不是很清楚，
    後來查公司資料及問了幾個包商都沒有這個人。」等語（見原審八十八年十二月
    十四日審判筆錄）。如是，證人甲○○在警訊時係證述「很像」，待其事後查證
    結果，被告並非公司之人員，且經查詢包商結果，亦無被告在正合興公司工作之
    資料，尚難僅證人甲○○在警訊證述被告「很像」竊嫌，即認定被告即為侵入正
    合興公司行竊之人。
  (二)(1)本件證人即正合興公司所僱用之警衛孔繁華於原審審理時，經質以「用手電筒
    照時，有無看到那二人之面孔？」，答以：「沒有，只看到他們側面及背面。」
    等語，再經原審請孔繁華當庭指認被告，亦答以：「不像，那二人比較胖。」等
    語（見原審八十八年十二月十四日審判筆錄）。是以，案發深夜當時與竊嫌正面
    接觸之證人孔繁華，亦難以認定被告即為竊嫌。(2)再以證人即警員李慶隆於原審
    審理時經質以「是否可確認是乙○○偷的？」，答以：「無法確認。」等語，如
    是，以曾開警車追趕ＡＭ－五九九八號自小貨車三、四公里之警員，亦難以認定
    被告即為竊嫌。
  (三)至於正合興公司所遭竊之工作機具一批（砂輪機五台、半自動切割機一台、電鑽
    一台），一部分係在正合興公司圍牆邊找到，一部分係在ＡＭ－五九九八號自小
    貨車逃逸路沿路找到之事實，亦據證人李慶隆、孔繁華於原審審理時證述無訛
    ，尚非在上開自小貨車所查獲。如是，尚難僅憑正合興公司有上開工作機具遭竊
    ，即認被告即為竊嫌。
  (四)至於被告所有之ＡＭ－五九九八號自小貨車，在正合興公司附近出現，且經警員
    追趕近三、四公里，竊嫌始棄車逃逸之情，業據證人即警員李慶隆於原審到庭證
    述明確，然以證人李慶隆並無法確認被告即為竊嫌，有如前述；矧，經質以證人
    李慶隆有無採取上開自小貨車之指紋送鑑，答以：「有請鑑識組到現場，因車子
    內都是油污、灰塵所以無法採樣。」等語；再以，被告亦陳稱其所有之上開自小
    貨車在案發當日，伊與朋友吃飯喝酒回家後，即發現車子失竊。如是，被告所有
    上開自小貨車雖在失竊現場出現，且遭警追趕而棄置路旁，既無證據證明車上之
    人即為被告其人，自有該車非由被告使用行竊之可能，則此一間接證據，尚未達
    通常一般之人均不致有所懷疑，而得確信被告有共同行竊真實之程度，尚難僅憑
    被告所有之上開自小貨車在案發現場出現過，即推論被告即為竊嫌。至於警方依
    留在現場之上開自小貨車查出車主即為被告，隨即前往被告住處查訪被告，未遇
    被告後，雖曾留下電話予被告之母親，請被告與警方連絡，此為證人李慶隆所證
    述無訛，嗣被告雖未與警方連絡，然並不依此即認定被告拒不到案，而有作案心
    虛之處，並進而推論被告即為竊嫌。
  (五)此外，被告於本案案發時間即八十八年二月十二日凌晨，曾在高雄市皇家大舞廳
    宴請朋友喝酒一事，亦據證人朱星旺、鄭源章、譚安美於原審審理到院結證屬實
    。
  (六)至被告辯稱其所有之車牌號碼ＡＭ－五九九八號自小貨車原停在鳳山王生明路口
    檳榔攤旁，於八十八年一月二十四日早上發現遭竊，曾向鳳山分局成功派出所報
    案，但該所稱失竊地點係高松派出所轄區，應向高松派出所報案才對，我再到高
    松派出所報案，然高松所稱失竊地點係成功派出所轄區，未受理報案，所以未完
    成失竊報案手續一事，經本院函詢鳳山分局成功派出所查無結果，因被告已稱未
    完成失竊報案手續，致警方工作紀錄簿無此記載，仍屬當然，縱認被告此部份所
    辯不能成立，然此部份並非可得作為被告有竊盜犯行之證據，自仍不能遽為有罪
    之認定。
  綜上所述，公訴人上開舉證，尚不足以作為被告有竊盜犯行之依據，此外，本院復
  查無其他積極證據足資證明被告有何竊盜行為，其竊盜犯罪即屬不能證明。原審因
  而諭知被告無罪之判決，核無不合；公訴人上訴意旨仍執前詞，指摘原判決不當，
  為無理由，應予駁回。
據上論結，應依刑事訴訟法第三百六十八條，判決如主文。
本案經檢察官林炎昇到庭執行職務。
中      華      民      國    八十九    年      四      月     十四     日
                              臺灣高等法院高雄分院刑事第八庭
                                  審判長法官  郭雅美
                                        法官  張盛喜
                                        法官  莊飛宗
右正本證明與原本無異。
不得上訴。
                                      書記官  張宗芳
中    華    民    國     八十九     年       四       月    十  七      日
                                                                        Ｆ


司法院資訊處製作；財團法人民間司法改革基金會備份。
